【裁判字號】    97,交抗,1107
【裁判日期】    971031
【裁判案由】    違反道路交通管理處罰條例
【裁判全文】
臺灣高等法院交通事件裁定            97年度交抗字第1107號
抗  告  人
即受處分人  甲○○
上列抗告人因違反道路交通管理處罰條例案件，不服臺灣士林地
方法院中華民國97年7月25日所為裁定（97年度交聲字第274號）
，提起抗告，本院裁定如下：
    主  文
原裁定撤銷，發回臺灣士林地方法院。
    理  由
一、原裁定略以：按汽車駕駛人，未領有駕駛執照駕駛小型車者
    ，處新臺幣（下同）6,000元以上12,000 以下罰鍰，道路交
    通管理處罰條例第21條第1項第1款定有明文。異議人即受處
    分人甲○○駕駛其所有之車牌號碼0576-GX 號自用小客車，
    於96年10月10日凌晨0 時30分行經臺北縣陽金公路金山醫院
    前，為臺北縣政府警察局金山分局交通分隊當場舉發「未領
    有駕駛執照駕駛小型車」之違規，有臺北縣政府警察局北縣
    警交字第C00000000 號舉發違反道路交通管理事件通知單影
    本1 紙可稽，並據證人即舉發本件違規之臺北縣政府警察局
    金山分局交通分隊警員吳德宏到庭結證稱：「（問：當日取
    締經過？）那天交通稽查，往來車輛都會檢查，當時我攔下
    受處分人時，他說他沒有帶駕照只有出示一張軍用駕駛執照
    及車上行照，我以軍用駕照上身分證號碼查詢，值班人員回
    報該員沒有駕駛執照，所以我就開立無照駕駛，當時受處分
    人有簽收。」、「（當時違規車輛車號有無記下？）我們有
    核對行照與車牌號碼，是沒有錯誤。」、「（是否記得該車
    型號？）是休旅車，好像福特車，但其他顏色等記不得了。
    」、「（當時違規者出示給你的軍用駕照，其上有無照片？
    你有無核對照片中人與違規者是否同一？）都有。」等語甚
    詳（見原審97年7月4日訊問筆錄）。證人吳德宏所庭呈之工
    作查詢紀錄及舉發違反道路交通管理事件通知單影本，顯示
    當天異議人確有簽名於該通知單上，而證人確有查詢異議人
    並無合法之普通小型車駕駛執照；本件異議人雖稱可能有人
    冒用伊的名義、軍用駕照、車牌，當天並沒有出現在違規現
    場云云，然若真有冒用異議人名義之人，以常理觀之，應會
    偽造異議人名義之普通小型車駕駛執照，而不會去偽造軍用
    駕駛執照。且異議人亦自承其於97年2 月始取得普通小型車
    駕駛執照，但有多張軍用駕駛執照，此與證人吳德宏所證述
    ：當天駕駛人出示軍用駕駛執照，其即以軍用駕照上身分證
    號碼查詢，值班人員回報該員沒有駕駛執照一節相吻合；再
    查異議人分別於96年8月8日及96年10月19日因該車有交通違
    規事件而繳交2,700元及1,800元之罰鍰，此經異議人到庭時
    坦承不諱，並有違規查詢報表1 紙附卷可稽，則異議人所稱
    係爭該車於96年9月底至97年3月間皆停放在同一處，未曾使
    用，即與其間有駕駛該車並違規之事實不符，異議人所辯，
    礙難採信。至於異議人另稱警方當時取締時應該還要有其他
    輔助證據，例如錄影或照片，以供證明違規車輛是伊的車而
    且是伊在駕駛，惟鑑於交通違規事實往往驟然而現、稍縱即
    逝，若硬性要求舉發員警，一律必須隨身攜帶照相機拍照、
    錄影機錄影以預留證據，俾便事後提出供法院  審查，除有
    現實技術可行性之困難，勢將大幅提高交通管理之行政成本
    ，並嚴重削弱道路交通管理之行政效能，此亦非立法者制定
    道路交通管理法規之本意。本件雖無相片或錄影之輔強證據
    ，惟本院據證人及異議人之雙方陳述，及上揭物證已足認定
    異議人有上揭之違規。從而原處分機關援引上開道路交通管
    理處罰條例及違反道路交通管理事件統一裁罰基準表之規定
    ，為前述裁罰，核無違誤，而駁回異議人之異議。
二、受處分人抗告意旨略以：抗告人於96年10月10日確實未駕駛
    車牌號碼0576-GX 號自用小客車出現於金山醫院前，故要求
    警方提供當日舉發錄影或照片為證明並無不妥。舉發員警於
    97年7月4日庭呈0576-GX 車輛於96年8月8日及96年10月19日
    仍有交通違規事件，抗告人當庭並未坦承不諱，而是回答「
    去年曾有違規，但日期不是很清楚，須再查」，經其向台北
    市交通裁決所查詢該車輛近期違規日期為95年10月2 日、96
    年1 月20日、96年8月3日及96年8月6日，由此可證實抗告人
    所述96年9月至97年3月間未曾駕駛該車輛並無矛盾，係員警
    舉證錯誤。又依舉發員警所述被舉發人於舉發現場出示「軍
    用駕駛執照」，應援引道路交通管理條例第22條第1項第3款
    「持軍用駕駛執照，駕駛非軍用車輛」裁罰，而非同條例第
    21條第1 項第1 款等語。
三、經查：
  (一)本件原裁定認定抗告人於上揭時地駕駛車牌號碼0576-GX 之
    事實，乃依證人即本件舉發員警吳德宏證詞及舉發違反道路
    交通管理事件通知單影本為憑，非無所本；抗告人雖一再爭
    執上開車輛自96年9月至97年3月間皆停放於臺北市○○街○
    段145巷6弄46號前，均未使用，故抗告人於上開違規時地確
    實未駕駛本件車輛云云。然受處分人曾於96年8月6日及同年
    11月19日駕駛車號0576-GX自小客貨車違規共計3案，經警當
    場掣單舉發，並分別於96年8月16日、同年11月2日及同年月
    27日繳納罰鍰完畢等情，此有臺北市交通事件裁決所97年9
    月15日北市裁申字第09741723800 號函暨所附舉發違反道路
    交通管理事件通知單彩色影本3 紙在卷可稽，是受處分人所
    辯本件車輛自96年9月至97年3月間即停於住家附近未曾再駕
    駛云云，已與經證明其於96年11月19日駕駛本件車輛違規之
    客觀證據資料相悖，顯不足採。又細究受處分人直承其自身
    於96年8月6日駕駛本件車輛違規，而該舉發違反道路交通管
    理事件通知單（北縣警交字第C00000000 號）之簽名，與本
    件舉發違反道路交通管理事件通知單（北縣警交字第C00000
    000 號）上收受通知者之簽名字跡，二者書寫字體之形態、
    結構、間架、筆勢均相仿，抗告人所辯可能有人冒用伊的名
    義、軍用駕照、車牌，當天並沒有出現在違規現場云云，亦
    無足採。至於原裁定認「異議人分別於96年8月8日及96年10
    月19日因該車有交通違規事件而繳交2,700元及1,800元之罰
    鍰，此經異議人到庭時坦承不諱，並有違規查詢報表1 紙附
    卷可稽」等語，與本院函查臺北市交通事件裁決所結果不符
    ，原裁定就此部分事實應有誤認，附此敘明。
  (二)又按汽車駕駛人，未領有駕駛執照駕駛小型車或機器腳踏車
    者，處新臺幣六千元以上一萬二千元以下罰鍰，並當場禁止
    其駕駛及扣留其車輛牌照，道路交通管理處罰條例第21條第
    1 項第1 款固定有明文。而同條例第22條第1項第3款規定：
    汽車駕駛人，領有軍用車駕駛執照，駕駛非軍用車或持逾期
    之駕駛執照駕車，處新臺幣一千八百元以上三千六百元以下
    罰鍰。可見「未領有駕駛執照駕駛」與「領有軍用車駕駛執
    照，駕駛非軍用車」，顯係分別行為樣態而予處罰。抗辯人
    辯稱其未於上開時地駕駛本件車輛，固不可採，已如前述。
    惟觀之原審卷附本件舉發違反道路交通管理事件通知單影本
    ，其左上註記「出示軍汽車駕駛執照」，並經舉發員警吳德
    宏於原審結證被舉發人當場有出示一張軍用駕駛執照等語綦
    詳，可知抗告人於本件違規時係持用軍用駕駛執照，駕駛非
    軍用車，再參以抗告人聲明異議狀之職業欄填載「軍」，則
    其於行為時是否尚在服役期間，若是，其所為是否即屬「未
    領有駕駛執照駕駛」？已非無疑，自有究明抗告人於本件違
    規行為時是否尚在服役之必要。受處分人因而提起抗告，非
    無理由，自應由本院將原裁定撤銷，發回原審法院，查明事
    實並詳予斟酌後，再予妥適之裁定。
據上論斷，應依道路交通案件處理辦法第26條，刑事訴訟法第41
3 條前段，裁定如主文。
中    華    民    國    97    年    10    月    31    日
                  刑事第九庭審判長法  官  陳貽男
                                  法  官  許宗和
                                  法  官  何信慶
以上正本證明與原本無異。
不得再抗告。
                                  書記官  王泰元
中    華    民    國    97    年    11    月    3     日


司法院資訊處製作；財團法人民間司法改革基金會備份。
